【裁判字號】    89,重訴,1099
【裁判日期】    900504
【裁判案由】    損害賠償
【裁判全文】
臺灣臺中地方法院民事判決  八十九年重訴字第一○九九號
    原      告  戊○○○
    訴訟代理人  丙○○
    原      告  丁○○
    被      告  甲○○
                乙○○
                己○○
右當事人間請求損害賠償事件，本院判決如左：
    主    文
原告之訴及其假執行之聲請均駁回。
訴訟費用由原告負擔。
    事    實
甲、原告方面：
  一、聲明：(一)被告應給付原告新台幣（下同）三千六百萬元，及自民國八十九年四
      月五日起至清償日止，按年息百分之五計算之利息。(二)願供擔保請准為假執行
      之宣告。
  二、陳述：
    (一)被告於八十九年四月五日下午三時十分許，至台中縣大雅鄉○○路○段六二七
      巷二七號，共同持螺絲起子及磚塊殺害原告致重傷，爰依民法第一百八十四條
      第一項前段、第一百九十五條第一項等規定，請求被告賠償如左：
      (1)原告戊○○○被殺重傷左耳深一公分，後頸椎受嚴重創傷，原告丁○○亦受
        傷，共支出醫藥費用二萬一千一百六十四元。另原告戊○○○支出民俗療法
        費用十五萬四千五百元（每日五百元，計三百零九日）。
      (2)原告戊○○○因受傷無法工作之損失，自八十九年四月五日起至九十年二月
        十五日止，每月四萬五千元，計四十五萬元。另請求自九十年二月十五日起
        至九十年十二月三十日止減少勞動力損失六十萬七千五百元。
      (3)原告丁○○被殺害後自八十九年四月五日起至九十年二月十五日期間，導致
        五福建材、磁磚行無法經營之損失，每月十萬元，計一百萬元。
      (4)被告讓原告丁○○、邱道容、邱珈蔚損失原有每月生活費七萬元及醫療保險
        費三萬元，計十個月一百萬元。
      (5)精神上損害包括：被告行為故意，請求三百萬元。被告蓄意預謀共犯，
        請求三百萬元。被告造成原告名譽、身體、健康、自由、信用、隱私遭受
        嚴重損害，請求一千五百萬元。被告甲○○在親子邱道容、邱珈蔚前殺人
        ，造成教導小孩殺人錯誤示範，請求日後心理復健賠償一千萬元。被告長
        期脅迫陳家，造成精神上損失一百七十六萬六千八百三十六元。
  三、對被告所為抗辯之陳述：原告並未毆打被告。
  四、證據：提出刑事附帶民事訴訟裁定、錄音帶譯文、驗傷診斷書、刑事上訴狀、
      民事答辯狀各一份、診斷證明書、歸戶財產查詢清單各二份、證明書、綜合所
      得稅各類所得查詢清單各三份及醫療費用收據十四份為證。
乙、被告方面：
  壹、被告甲○○、乙○○方面（被告甲○○未於言詞辯論期日到場，據其提出書狀
      所為之聲明及陳述如左）：
    一、聲明：(一)駁回原告之訴及其假執行之聲請。(二)如受不利之判決，願供擔保請
        准免為假執行。
    二、陳述：
      (一)由事發當時之錄音可知，係原告一路追打被告，原告絕非遭受欺凌之一方，
        警員廖本成係嗣後才抵達現場，並未有搜身之動作，亦未有命被告乙○○取
        出螺絲起子之言詞，其於刑事案件審理時證稱當時係自被告乙○○口袋搜出
        螺絲起子云云，恐係受人誤導所致。
      (二)依廖本成之所言，當時被告乙○○手執磚塊，遭原告圍於靠牆之一側，而與
        原告對峙，足證警方到場前，被告確係飽受攻擊，被告乙○○持磚塊之目的
        乃在於遏阻原告繼續攻擊，而非主動攻擊，否則原告僅為二名女子，被告焉
        會遭原告圍困？且若被告確曾攻擊原告，衡情原告應會退回家中尋求護蔽，
        豈會與被告同至百公尺外之菜園牆角？
      (三)被告己○○係遭原告毆傷之人，原告逕向被告己○○請求賠償，實有未洽。
      (四)依原告所提出之診斷證明書顯示，原告丁○○受傷部位為左食指表皮擦傷、
        左中指表皮擦傷合併瘀血、左側手背表皮擦傷，傷口僅０‧五公分左右；原
        告戊○○○受傷部位則為左耳一‧０ㄨ０‧三公分裂傷、合併胸部０‧一ㄨ
        ０‧五公分表皮擦傷，且原告戊○○○於冗長之刑事爭訟過程，對法院所為
        訊問均對答如流，絲毫未有任何失聰狀況，明顯並未因此而喪失工作能力或
        減少勞動能力。其餘原告所稱損害，被告對其存在之事實、金額及與本件侵
        權行為之因果關係，均否認之，原告應舉證以實其說。
      (五)原告夥同訴外人即原告丁○○之妹陳鈴玲將被告圍毆成傷部分，業經鈞院刑
        事庭八十九年度易字第二五八一號判決有罪在案。被告所受傷勢明顯甚於原
        告，被告自得以所受損害得請求之數額抵銷原告請求之損害賠償金額：
        (1)原告甲○○支出醫療費用三千三百五十元，另請鈞院向漢忠醫院函查被告
          甲○○受傷所需休養日數，並以最低勞保薪資每月一萬五千元核算減少勞
          動力之損失。
        (2)精神慰撫金部分，謹以原告所請求損害賠償總額為被告請求精神慰撫金之
          數額。
    三、證據：提出刑事判決一份、診斷證明書三份、醫療費用收據六份為證。
  貳、被告己○○方面：未於言詞辯論期日到場，亦未提出書狀為聲明或陳述。
丙、本院依職權調閱本院八十九年度易字第二四七六號、第二五八一號家庭暴力傷害
    刑事案卷，及向財政部台灣省中區國稅局台中縣分局調取兩造之綜合所得稅申報
    書，並向光田綜合醫院函詢原告戊○○○係因何種疾病至該院就診。
    理    由
一、本件被告甲○○、己○○未於言詞辯論期日到場，核無民事訴訟法第三百八十六
    條各款所列情形，爰依原告之聲請，由其一造辯論而為判決。
二、原告主張：被告於八十九年四月五日下午三時十分許，至台中縣大雅鄉○○路○
    段六二七巷二七號，共同殺害原告致重傷，爰依民法第一百八十四條第一項前段
    、第一百九十五條第一項等規定，請求被告賠償如聲明所示等語。被告甲○○、
    乙○○則以：原告丁○○受傷部位為左食指表皮擦傷、左中指表皮擦傷合併瘀血
    、左側手背表皮擦傷，傷口僅０‧五公分左右；原告戊○○○受傷部位則為左耳
    一‧０ㄨ０‧三公分裂傷、合併胸部０‧一ㄨ０‧五公分表皮擦傷，且原告戊○○○於冗長之刑事爭訟過程，對法院所為訊問均對答如流，絲毫未有任何失聰狀
    況，明顯並未因此而喪失工作能力或減少勞動能力，被告對原告所稱損害存在之
    事實、金額及與本件侵權行為之因果關係，均否認之；又原告夥同訴外人陳鈴玲
    將被告圍毆成傷部分，業經鈞院刑事庭八十九年度易字第二五八一號判決有罪在
    案，被告所受傷勢明顯甚於原告，被告自得以所受損害得請求之數額抵銷原告請
    求之損害賠償金額等語，資為抗辯。
三、查被告乙○○、甲○○父子二人，分別為原告丁○○之公公及配偶，原告丁○○
    與被告甲○○夫妻二人因感情不睦，原告丁○○乃攜子女邱道容及邱珈蔚返回台
    中縣大雅鄉○○路○段六二七巷二十七號娘家居住，被告乙○○、甲○○於八十
    九年四月五日下午二時五十分許，帶同外甥即被告己○○欲探視邱道容、邱珈蔚
    ，因被告己○○在原告住處外呼喚邱道容，原告戊○○○見狀，即以手推向被告
    己○○，兩造因而發生爭吵，被告乙○○、甲○○遂共同傷害原告之身體，致原
    告戊○○○受有左耳一‧０ㄨ０‧三公分裂傷合併胸部０‧一ㄨ０‧五公分表皮
    擦傷之傷害，原告丁○○受有左手食指０‧五ㄨ一‧０公分表皮擦傷、左手中指
    ０‧五ㄨ０‧五公分表皮擦傷合併瘀血一‧０ㄨ一‧０公分、左側手背０‧二ㄨ
    ０‧二公分表皮擦傷之事實，業據原告提出與所述相符之診斷證明書二份為證。
    被告甲○○、乙○○雖以前開情詞置辯，惟查證人即到現場處理之台中縣警察局
    大雅分駐所警員廖本成及林錦峰於檢察官偵查中、本院八十九年度易字第二四七
    六號刑事傷害案件審理時證稱：現場係伊二人去處理的，伊二人本來在外巡邏，
    接到值班台通知到達現場時，雙方對峙而各站一邊，沒有看到打架情形，當時戊○○○左耳流血，未見丁○○有受傷情形，當時乙○○手上拿磚塊，伊二人叫救
    護車將戊○○○送到醫院，丁○○亦陪同，但被告二人說他們也有受傷，伊二人
    將他們二人送醫院，而螺絲起子一支係在乙○○口袋找到等語。是警員到達現場
    時，被告乙○○手持磚塊及自其口袋中發現螺絲起子，原告戊○○○左耳流血應
    屬實情，益徵原告所指係被告乙○○持螺絲起子傷害原告戊○○○左耳等處，及
    以磚塊傷害原告丁○○等情，應堪採信。參以，被告乙○○於本院審理時陳稱：
    當日兩造是互毆，被告甲○○的腳被原告打傷，伊也有受傷等語（見本院九十年
    四月二十日言詞辯論筆錄）；被告甲○○於檢察官偵查中自承：當時伊丈母娘先
    打伊頭，伊眼鏡掉了，迷忙中才出手，伊是被打才還手等語，雖被告甲○○嗣後
    否認前開筆錄內容係其陳述，然如被告甲○○未有前開陳述，衡情書記官當不致
    有如此之記載。綜上以觀，本件應屬家庭因素引起口角後雙方互毆致彼此成傷，
    已無法證明何方先為侵害之行為，自不得主張正當防衛，最高法院十七年上字第
    六八六號著有判例可資參照。
四、按因故意或過失，不法侵害他人之權利者，負損害賠償責任；不法侵害他人之身
    體或健康者，對於被害人因此喪失或減少勞動能力，或增加生活上之需要時，應
    負損害賠償責任；又不法侵害他人之身體、健康、名譽或自由者，被害人雖非財
    產上之損害，亦得請求賠償相當之金額，民法第一百八十四條第一項前段、第一
    百九十三條第一項及修正前第一百九十五條第一項前段分別定有明文。被告甲○○、乙○○共同不法侵害原告之身體，既經認定，是原告主張被告甲○○、乙○○應負共同侵權行為責任，洵屬有據。至被告己○○部分，原告既自承被告己○○並未傷害原告（見本院八十九年十二月二十九日言詞辯論筆錄），則原告請求
    被告己○○負擔損害賠償責任，顯屬無據，應予駁回。茲就原告請求被告給付之
    金額審核如左：
  (一)醫療費用十七萬五千六百六十四元部分：查其中原告戊○○○、丁○○於八十九
    年四月五日起至同年月十一日止，至清泉醫院就診實繳之醫療費用分別為一千五
    百元及一千三百元，業據原告提出醫療費用收據六份為證，依原告二人所受傷害
    及各收據載明醫療費別，核屬治療上之必要費用，應予准許；至原告依該六份收
    據另請求之三千六百四十元，其中一千六百二十元係中央健康保險局所支付，此
    部分原告並無實際損害，其餘二千零二十元則屬原告重複計算，均不應准許。又
    證明書費用六百元，非屬醫療費用，尚與本件侵權行為無因果關係，亦不應准許
    。另原告戊○○○請求自八十九年六月二十七日起至九十年二月十四日止，至光
    田綜合醫院就診醫療費用一萬四千一百二十四元部分，固據其提出醫療費用收據
    四份為證，惟經本院向該醫院函查結果，原告戊○○○係因頭痛及停經症候群就
    診，核與原告戊○○○因本件侵權行為所受左耳一‧０ㄨ０‧三公分裂傷合併胸
    部０‧一ㄨ０‧五公分表皮擦傷無關，礙難准許。再原告戊○○○請求民俗療法
    費用十五萬四千五百元（每日五百元，計三百零九日）部分，僅據其提出自行書
    寫之證明書一份為證，既無收據，亦無醫師處分箋，參以原告戊○○○所受傷害
    僅係表皮裂傷、擦傷，此部分實難認係醫療上所必須之費用，亦不應准許。
  (二)減少勞動力二百零五萬七千五百元部分：原告雖主張因被告甲○○、乙○○之傷
    害而無法工作云云，惟並未能舉證以實其說，參以原告因本件侵權行為所受傷害
    僅為表皮裂傷、擦傷、瘀血，並未因傷住院治療，且依其二人傷勢觀之，客觀上
    尚不致於影響勞動力，此可由原告所提醫療費用收據顯示，自八十九年四月十二
    日後原告即未再因外傷就診，亦足證之。是原告戊○○○請求因受傷無法工作之
    損失，自八十九年四月五日起至九十年十二月三十日止，每月四萬五千元，計一
    百萬七千五百元；及原告丁○○請求自八十九年四月五日起至九十年二月十五日
    期間，無法經營五福建材、磁磚行之損失，每月十萬元，計一百萬元，均不應准
    許。
  (三)生活費及醫療保險費一百萬元部分：按因犯罪而受損害之人，於刑事訴訟程序固
    得附帶提起民事訴訟，對於被告請求回復其損害，但其請求回復之損害，以被訴
    犯罪事實所生之損害為限，否則縱令得依其他事由，提起民事訴訟，亦不得於刑
    事訴訟程序附帶為此請求，最高法院著有六十年台上字第六三三號判例可資參照
    。本件原告得請求被告回復之損害，應以八十九年四月五日當日傷害所生之損害
    為限，是原告丁○○及其子女縱得依其他法律關係請求被告給付生活費及醫療保
    險費，亦不得於本件刑事附帶民事訴訟程序為此請求，是原告請求被告給付原告
    丁○○、邱道容、邱珈蔚每月生活費七萬元及醫療保險費三萬元，計十個月一百
    萬元，顯屬無據，不應准許。
  (四)精神慰撫金三千二百七十六萬六千八百三十六元部分：查原告因被告甲○○、乙○○之傷害，致身體受有多處裂傷、擦傷、瘀血之傷害，肉體、精神自受有痛苦
    ，本院斟酌原告丁○○、被告甲○○為夫妻關係，被告甲○○八十七、八十八年
    度申報薪資所得分別為十七萬七千七百元、二十五萬六千九百元，原告戊○○○
    、丁○○、被告乙○○則無薪資所得，及兩造之身分、地位、經濟能力等一切情
    狀，認原告戊○○○、丁○○請求三千二百七十六萬六千八百三十六元，顯屬過
    高，應予核減為各得請求五萬元，方屬公允，逾此數額之請求，為無理由。
  (五)綜上，原告戊○○○、丁○○分別依侵權行為之法律關係，請求被告乙○○、甲○○給付五萬一千五百元、五萬一千三百元，及均自起訴狀繕本送達送達翌日即
    八十九年九月十四日起至清償日止，按年息百分之五計算之利息部分，為有理由
    ，應予准許；逾此部分之請求，為無理由，應予駁回。又原告請求被告己○○給
    付損害賠償部分，尚屬無據，應予駁回。
五、次按二人互負債務，而其給付種類相同，並均屆清償期者，各得以其債務，與他
    方之債務，互相抵銷；又抵銷應以意思表示向他方為之，其相互間債之關係，溯
    及最初得為抵銷時，按照抵銷數額而消滅，民法第三百三十四條前段、第三百三
    十五條第一項分別定有明文。查本件事發當時，兩造發生爭吵，進而互毆，原告
    戊○○○、丁○○夥同訴外人陳鈴玲亦共同傷害被告甲○○、乙○○，原告戊○○○並手持木棍一支毆打被告甲○○之右腳，致被告甲○○因此受有右足背挫傷
    （併皮下瘀腫）、右側蹠骨骨折之傷害，被告乙○○受有兩手背擦傷、臉部擦傷
    等傷害之事實，業據被告乙○○、甲○○提出與所述相符之刑事判決一份及診斷
    證明書三份為證。原告雖辯稱：並未毆打被告云云。然查被告甲○○、乙○○係
    於事發後即由警員帶往大雅醫院診治，此經證人林錦鋒於本院八十九年度易字第
    二五八一號刑事案件審理時證述屬實。證人即大雅醫院當日負責診治被告之醫師
    張恆隆亦於前開案件審理時證稱：被告甲○○、乙○○及己○○確有如診斷證明
    書所載之傷勢，其中被告甲○○另照有Ｘ光片，亦顯示有右蹠骨骨折情形等語（
    見該案卷八十九年九月十九日審判筆錄），並提出被告之病歷表附於該案卷為憑
    ，足證被告抗辯原告共同傷害被告乙○○、甲○○之事實為真實，原告自應負侵
    權行為之損害賠償責任。次查被告乙○○、甲○○已於九十年二月二十三日，提
    出答辯狀表示欲以其得請求原告賠償之數額與原告之債權互相抵銷，並經本院將
    該答辯狀繕本送達原告，有送達證書二份在卷可憑。今兩造互負金錢債務，其給
    付種類相同，並均屆清償期，各得以意思表示以其債務與他方之債務互相抵銷，
    是被告主張以原告應負之損害賠償數額為抵銷，自屬有理由，應予准許。茲就被
    告主張抵銷之數額審核如左：
  (一)醫療費用三千三百五十元部分：查被告甲○○因原告之傷害就醫，計支付醫療費
    用三千三百五十元，業據被告甲○○提出醫療費用收據六份為證，依被告甲○○
    所受傷害及各收據載明醫療費別，核屬治療上之必要費用，應予准許。
  (二)精神慰撫金部分：查被告甲○○因原告之傷害致受有右足背挫傷（併皮下瘀腫）
    、右側蹠骨骨折之傷害，被告乙○○因原告之傷害致受有兩手背擦傷、臉部擦傷
    之傷害，被告甲○○、乙○○精神上自亦受有痛苦，本院斟酌被告二人所受傷勢
    ，及兩造之關係、身分、地位、經濟能力等一切情狀，認被告甲○○、乙○○分
    別得請求原告給付之精神慰撫金以七萬元及五萬元為適當，逾此數額之請求，即
    屬無據，不應准許。
六、綜上所述，原告戊○○○、丁○○固得分別依侵權行為之法律關係，請求被告乙○○、甲○○給付五萬一千五百元、五萬一千三百元，及均自八十九年九月十四
    日起至清償日止，按年息百分之五計算之利息。惟被告甲○○、乙○○主張以原
    告應負損害賠償之數額與原告之債權互相抵銷，且被告得請求原告賠償之金額已
    超過原告得請求之金額，已如前述，是原告戊○○○、丁○○分別得請求之五萬
    一千五百元、五萬一千三百元，及其遲延利息，業已溯及於被告最初得為抵銷時
    而消滅。故本件原告請求被告給付損害賠償，為無理由，應予駁回；其假執行之
    聲請，亦因而失所依附，不應准許。
七、至被告聲請本院向漢忠醫院函查被告甲○○因八十九年四月五日所受傷害需休養
    日數部分，因本案事證已臻明確，核無再予函查之必要；另兩造其餘主張陳述及
    所提之證據，經審酌與本院前揭判決不生影響，亦無一一論述之必要，附此敘明
    。
八、據上論結，本件原告之訴為一部無理由，依民事訴訟法第三百八十五條第一項前
    段、第七十八條、第八十五條第一項，判決如主文。
中      華      民      國    九十      年      五      月      四      日
                                        臺灣臺中地方法院民事第四庭
~B法      官  陳文燦
右為正本，係照原本作成。
如不服本判決，應於判決送達後二十日內，向本院提出上訴狀。
中      華      民      國    九十      年      五      月      四      日
~B法院書記官


司法院資訊處製作；財團法人民間司法改革基金會備份。
